臺灣高等法院臺南分院刑事判決　　　　　　　　九十三年度上易字第四三四號　Ａ
　　　上　訴　人　臺灣臺南地方法院檢察署檢察官
　　　被　　　告　乙　○　○
右上訴人因被告家暴傷害案件，不服臺灣臺南地方法院九十三年度易字第五三二號中
華民國九十三年八月五日第一審判決（起訴案號：臺灣臺南地方法院檢察署九十三年
度偵字第四二三０號），提起上訴，本院判決如左：
      主      文
上訴駁回。
      理      由
一、公訴意旨略以：被告乙○○與告訴人甲○○係夫妻關係，因告訴人有中度聽覺障
    礙，致個性封閉，無法自理事務，夫妻彼此間經常溝通不良，迭生爭執，於民國
    （下同）九十二年七月二十二日間，被告與告訴人雙方在南投縣南投市○○路一
    五九號住處再度發生爭執，被告即憤而徒手毆打告訴人身體，致其受有右上臂、
    前臂瘀血及右膝擦傷等傷害，因認被告涉有刑法第二百七十七條第一項之傷害罪
    嫌等語。
二、按告訴乃論之罪，其告訴應自得為告訴之人，知悉犯人之時起，於六個月內為之
    ；又告訴乃論之罪，其告訴已逾告訴期間者，應諭知不受理之判決，刑事訴訟法
    第二百三十七條第一項、第三百零三條第三款分別定有明文。
    經查：
  (一)本件告訴人甲○○告訴被告將其毆打成傷，涉犯刑法第二百七十七條第一項之傷
    害罪嫌，依同法第二百八十七條前段之規定，須告訴乃論；且依告訴意旨，告訴
    人甲○○既稱遭被告毆打，雙方復為夫妻關係，則其於九十二年七月二十二日遭
    被告毆打之時，即已知悉被告犯行，依前引刑事訴訟法第二百三十七條第一項之
    規定，告訴人甲○○至遲應於六個月內即九十三年一月二十二日前提出告訴。雖
    該期日為農曆春節休假期間，但告訴人仍應於休息日之次日即同年月二十六日前
    提出告訴，始為合法。惟告訴人甲○○遲至九十三年二月八日，始出具委任狀委
    任其母李金美為告訴代理人向臺南縣警察局歸仁分局提出告訴，此有刑事委任狀
    一紙在卷可稽，並經原審向該分局函詢查明屬實，有該分局九十三年七月二十五
    日南縣歸警三字第０九三００一五四九０號函附卷可憑（原審卷第十一頁），是
    告訴人甲○○提出本件告訴，顯已逾越告訴期間。
  (二)雖告訴人之母李金美曾於九十二年十二月三十日，就被告傷害告訴人犯行，自行
    具狀向臺灣臺南地方法院檢察署提出告訴（見同署九十三年度發查字第一三一號
    偵查卷第一頁以下刑事告訴狀），惟李金美並非被害人，且告訴人甲○○，係五
    十九年六月七日出生早已成年，有法務部戶役政連結作業系統查詢資料一紙在卷
    可佐（原審卷第十二頁），其母李金美亦無刑事訴訟法第二百三十三條第一項所
    定法定代理人之獨立告訴權可資行使，則李金美既無提出告訴之權，伊向臺灣臺
    南地方法院檢察署所為之「告訴」，充其量僅能認為係對犯罪事實之告發行為，
    尚不足以充足本案之訴追條件。
四、上訴意旨雖以：九十二年十二月三十日以「李金美」本人名義對被告提出告訴，
    係以告訴代理人之地位提出告訴，並非自任告訴人，此由其後告訴人九十三年二
    月八日補呈之委任狀一紙即明，自應認告訴人「自始」即有提出告訴之意，主張
    應已治癒程序之瑕疵，認原審認事用法有違誤，請求將原判決撤銷。惟查：
  (1)本件被害人甲○○，係五十九年六月七日出生，於事發時為年滿二十歲之成年人
    ，其母已非被害人之法定代理人，復未經該管檢察官依刑事訴訟法第二百三十六
    條第一項指定為代行告訴人，其所為之告訴，自非合法。（七十九年年度台非字
    第一八六號判決參照）
  (2)告訴人之母李金美於九十二年十二月二十九日所提出之刑事告訴狀（九十三年度
    發查字第一三一號偵查卷第一至六頁刑事告訴狀），係以其本人李金美具狀，經
    本院詳研告訴狀內容及所附證物，並無隻字片語提及替其女兒代為告訴，或告訴
    人甲○○有委任其母代為告訴之意，況李金美於告訴狀中自稱「原告」，且請求
    法院替其申冤，李金美顯係以其自己之意提出告訴，尚難認係基於告訴代理人之
    地位代為告訴，自無上訴人所指於逾期後補呈之委任狀治癒其程序瑕疵之情事。
五、綜上所述，原審以告訴人所為告訴業已逾越告訴期間，不經言詞辯論，逕為不受
    理判決之諭知，並爰引刑事訴訟法第三百零三條第三款、第三百零七條，尚無違
    誤，檢察官上訴指摘原判決不當，為無理由，爰亦不經言詞辯論駁回其上訴。
據上論斷，應依刑事訴訟法第三百六十八條、第三百七十二條，判決如主文。
中    華    民    國      九十三      年      十      月      十三      日
                                  臺灣高等法院臺南分院刑事第六庭
                                      審判長法官  蔡    崇    義
                                            法官  吳    永    宋
                                            法官  侯    明    正
右正本證明與原本無異。
不得上訴。
                                      法院書記官  李    育    儒
中    華    民    國      九十三      年      十      月     十三       日
